【裁判字號】    97,簡上,199
【裁判日期】    980810
【裁判案由】    確認本票債權不存在
【裁判全文】
臺灣臺中地方法院民事判決      97年度簡上字第199號
上  訴  人  丙○○○
訴訟代理人  國慶律師
複代 理 人  黃淑真律師
被 上 訴人  己○○
訴訟代理人  甲○○
上列當事人間請求確認本票債權不存在事件，上訴人對於中華民
國97年6月24日本院豐原簡易庭97年度豐簡字第253號第一審判決
提起上訴，本院於民國98年7月17日言詞辯論終結，判決如下：
    主      文
上訴駁回。
第二審訴訟費用由上訴人負擔。
    事實及理由
壹、兩造之上訴聲明：
(一)上訴人之上訴聲明：(1)原判決廢棄。(2)確認被上訴人持有上訴
  人所簽發之如附表1所示之本票票據債權不存在。(3)第一、二
  審訴訟費用由被上訴人負擔。
(二)被上訴人之上訴答辯聲明：(1)上訴駁回。(2)第二審訴訟費用由
  上訴人負擔。
貳、兩造之陳述：
一、上訴人於原審起訴及本院審理時補充主張略以：
  (一)上訴人曾於民國86年間因興建案名為南陽新天下之房屋（下
    稱南陽路工程），遂由被上訴人連工帶料承包施作大理石之
    鋪設工程。嗣上訴人並開立以彰化銀行為付款人、面額分別
    為新台幣（下同）30萬元之支票2張（下稱彰化銀行支票）
    交予被上訴人以為付款之用，並約定應收工程款項2萬元，
    合計62萬元。詎被上訴人取得前開彰化銀行支票後，竟未依
    約施作，並趁機將大理石建材全數自工地載回，故上訴人不
    得已乃讓上開彰化銀行支票退票。退票後，上訴人為向被上
    訴人取回前開遭退票之彰化銀行支票，又交付如附表1所示
    面額共計62萬元之本票3張（下稱系爭本票）予被上訴人，
    以換回上開彰化銀行支票。其後因被上訴人要求兌現系爭本
    票，雙方遂於88年6月16日另簽立協議書（下稱系爭協議書
    ），約定於上訴人支付大理石貨款及工資共72萬元後，被上
    訴人即應載回留置之粉花崗大理石及卡門紅秀面之大理石，
    。惟其後上訴人並未給付該72萬元款項，故被上訴人亦未依
    約載回大理石建材。至上訴人雖未依系爭協議書給付被上訴
    人72萬元，惟該工程款實際僅有62萬元，上訴人業另交付如
    附表2所示面額共計68萬7500元之支票5張（下稱系爭支票）
    予被上訴人，以支付該工程款，並均已兌現。然被上訴人仍
    未載回所留置之大理石建材。是以，被上訴人顯係以詐欺方
    式取得系爭本票，且系爭本票之票款，既已由上訴人另交付
    系爭支票予被上訴人兌領清償，則上訴人就系爭本票，對被
    上訴人自已不負任何票據債務，爰請求確認系爭本票之票據
    債權不存在等語。
  (二)兩造間之另案確認抵押權不存在事件，上訴人雖遭判決敗訴
    確定，然該案均未為人證、物證之調查，既未盡攻擊、防禦
    之能事，即不符合爭點效適用之要件，且上訴人亦提出新訴
    訟資料足以推翻原判斷，故本件並無爭點效之適用。
  (三)被上訴人雖辯稱：系爭支票之款項係用以支付其於85年間承
    包上訴人之子即訴外人乙○○所開設吉德牙科診所之整修工
    程款，惟觀該診所僅約20坪，整修之工程款焉有可能相當於
    南陽路工程之15戶房屋總工程款？是被上訴人所辯與常情顯
    不符。又系爭支票款項確係為支付南陽路工程款項所簽立，
    詎被上訴人提示兌現該支票後，又施用詐術使上訴人陷於錯
    誤而簽立系爭本票，且並簽立系爭協議書設定抵押權予被上
    訴人。
  (四)另被上訴人既係惡意取得系爭本票，依票據法第14條之規定
    ，亦不得享有系爭本票票據上之權利。再者，系爭本票自到
    期日迄今已逾10年，依票據法第22條第1項之規定，已逾3年
    之請求權時效，則被上訴人就系爭本票之票據上權利，亦罹
    於時效已消滅。
二、被上訴人於原審及本院審理時補充答辯略以：
  (一)被上訴人曾於85年間承包上訴人之子邱茂宗於豐原市○○路
    663號開設之吉德牙科診所鋪設大理石整修工程，上訴人並
    以系爭支票支付工程款共計68萬7500元；嗣被上訴人於86年
    間再承包上訴人之南陽路工程，連工帶料總工程費用為72萬
    元，惟本件工程部分陸續完工驗收後，上訴人遂於86年6月5
    日交付上開彰化銀行支票予被上訴人，以為支付工程款項之
    用，並約定應收工程款項2萬元，合計62萬元。詎前揭彰化
    銀行支票經提示，卻均遭退票，而未獲兌現，被上訴人僅得
    先停止繼續施作，並將現場尚未施作之大理石載回。其後上
    訴人分別於86年10月8日、同年12月5日另開立系爭本票交付
    予被上訴人，以換回上開未兌現之支票後，兩造再於88年6
    月16日簽立系爭協議書，約定72萬元之工程費用部分由被上
    訴人對上訴人所有坐落於豐原市○○○段692地號土地設定
    第3順位抵押權。上開事實業據臺灣高等法院臺中分院97年
    度上易字第17號審理在案，上訴人係就同一事實重複起訴。
  (二)上訴人之南陽路工程於86年1月24日即建築完成，並於同年6
    月6日出售完畢，衡情自不可能遲至同年10月8日、12月5日
    始簽立系爭本票交付予被上訴人以支付該工程款。故上訴人
    其後之所以簽發系爭本票交予被上訴人收執，乃確係為換回
    其前用以支付南陽路工程之部分工程款，而未兌現之彰化銀
    行支票。
  (三)系爭支票之開立及兌現日期均在86年1月15日至同年5月12日
    間，均在系爭本票開立之前，如二者係為清償同一工程款項
    債務，金額豈會不同？上訴人又豈會在被上訴人已兌領系爭
    支票款項後，另開立系爭本票予被上訴人？並於系爭本票未
    兌現後，再簽立協議書設定抵押權登記予被上訴人，作為給
    付工程款項之擔保之理？足認系爭支票與本件系爭工程款項
    無關，該支票並非作為清償系爭本票票款之用，則上訴人所
    稱：系爭本票之票款債權，已因被上訴人兌領前開系爭支票
    而消滅云云，亦不足採。
  (四)被上訴人取得系爭本票之原因，已如前述，準此，自難謂被
    上訴人對上訴人有何施用詐術及其取得系爭本票，有何惡意
    可言。又給付票款與抵押權之債權，屬同一債務而不可分割
    ，本件被上訴人嗣業已多次向上訴人請求履行債務並聲請強
    制執行，故系爭本票之債權請求時效，已因中斷而尚未完成
    。故上訴人所稱：系爭本票之票據債權，已罹於3年之請求
    權消滅時效而不存在云云，亦不足為憑。
三、原審審酌兩造之攻擊防禦方法，對於上訴人之請求，為上訴
    人全部敗訴之判決，上訴人不服提起上訴，並為前揭上訴聲
    明。被上訴人則為前開答辯聲明。
四、本件兩造經本院整理簡化爭點，其結果如下：
  (一)不爭執之事項：
  (1)被上訴人曾於86年間承包上訴人南陽路工程之大理石鋪設工
    程（連工帶料承包）。
  (2)上訴人於86年6月5日交付之彰化銀行支票均未兌現，上訴人
    遂交付系爭本票3張，以換回未兌現之支票。
  (3)上訴人曾交付被上訴人系爭支票5張（已兌現），合計為68
    萬7500元。
  (4)被上訴人曾將工程現場未施作之大理石載回。
  (5)嗣兩造並於88年6月16日至臺中縣神岡鄉王正男代書事務所
    簽訂協議書，並就72萬元部分對上訴人所有坐落台中縣豐原
    市○○○段692地號土地設定第三順位抵押權登記（下稱系
    爭抵押權），關於該抵押權事件，並經上訴人以遭被上訴人
    詐欺、脅迫為由，對被上訴人另案提起確認抵押債權不存在
    之訴，惟經本院96年度訴字第2051號、臺灣高等法院臺中分
    院97年度上易字第17號及97年度再易字第17號判決駁回確定
    。
  (二)爭執之事項：
  (1)被上訴人承包上訴人南陽路工程案，其總工程款是否為72萬
    元？嗣被上訴人是否有依約施作？而上訴人是否係於部分工
    程陸續完工驗收後，始交付被上訴人上開2紙支票，並約定
    應收工程款2萬元，合計62萬元?
  (2)系爭支票之票款68萬7500元，是否用以支付南陽路工程之工
    程款，即系爭本票票款是否業已清償而消滅？抑或用以支付
    上揭位於臺中縣豐原市○○路663號上訴人之子乙○○所開
    設之吉德牙科診所鋪設大理石之整修工程款？
  (3)被上訴人取得系爭本票，是否有詐騙上訴人或有票據法第14
    條第1項所定惡意取得或重大過失之情事，而不得享有系爭
    本票之票據債權？
  (4)系爭本票之票據債權，是否業已罹於時效而消滅不存在？
五、本院得心證之理由：
（一）按學說上所謂之「爭點效」，指法院於確定判決理由中，
      對於訴訟標的以外當事人所主張或抗辯之重要爭點，本於
      兩造辯論之結果所為之判斷結果，除有顯然違背法令，或
      當事人提出新訴訟資料足以推翻原判斷之情形外，於同一
      當事人，就與該重要爭點有關之他訴訟，不得再為相反之
      主張，法院亦不得作相異之判斷而言，其乃源於訴訟上誠
      信原則及當事人公平之訴訟法理而來。是「爭點效」之適
      用，除理由之判斷具備「於同一當事人間」、「非顯然違
      背法令」及「當事人未提出新訴訟資料足以推翻原判斷」
      等條件外，必須該重要爭點，在前訴訟程序已列為足以影
      響判決結果之主要爭點，經兩造各為充分之舉証，一如訴
      訟標的極盡其攻擊、防禦之能事，並使當事人適當而完全
      之辯論，由法院為實質上之審理判斷，前後兩訴之標的利
      益大致相同者，即應由當事人就該事實之最終判斷，對與
      該重要爭點有關之他訴訟負結果責任，以符民事訴訟上之
      誠信原則（參最高法院88年度台上字第2230號民事判決意
      旨）。次按當事人就已起訴之事件，於訴訟繫屬中更行起
      訴，固為民事訴訟法第253條規定所不許，惟該條所禁止
      之重訴，自指同一事件而言。所謂同一事件，必同一當事
      人，就同一法律關係，而為同一之請求，若此三者有一不
      同，即不得謂為同一事件，而受重複起訴之禁止。申言之
      ，前後兩訴是否同一事件，應依前後兩訴之當事人是否
      相同；前後兩訴之訴訟標的是否相同；前後兩訴之聲
      明，是否相同、相反或可以代用等三個因素決定之，若此
      之者有一不同，自不得謂為同一事件（參最高法院73年度
      台抗字第518號、90年度台抗字第221號裁定、86年度台上
      字第3088號判決意旨）。查兩造固曾因抵押權設定登記發
      生糾葛，而另案涉訟等情，業據調閱本院96年度訴字第20
      51號及台灣高等法院台中分院97年度上易字第17號確認抵
      押權不存在等卷宗查核屬實，而該案原告即本件上訴人係
      主張系爭抵押權係遭被告即本件被上訴人詐欺、脅迫設定
      ，遂請求確認該抵押權不存在，而其設定抵押權之緣由，
      雖即係因86年間因興建房屋向被上訴人訂購乙批大理石建
      材，之後被上訴人將大理石建材載回及貨款支付等問題引
      發之糾紛，然觀上開另案兩造之主要爭點，乃該抵押權之
      設定登記，是否有遭詐欺或脅迫之情事，此與本件就系爭
      本票債權是否存在，所列之上開爭執事項，經核並不相同
      ；且本件上開爭點亦未於上開另案中，經兩造充分予以舉
      證，盡其攻擊、防禦之能事，且使當事人適當而完全之辯
      論。準此，揆諸上開「爭點效」之說明，本件尚難認已為
      前開另案「爭點效」之效力所及，合先敘明。又觀本件與
      前開另案之當事人雖屬相同，惟其餘訴訟標的及訴之聲明
      ，則均不相同，其訴之聲明亦非相反，或可得互為代替之
      情形，是依上開是否構成同一事件之要件說明，本件與前
      開另案顯非屬同一事件至明，則被上訴人所稱：本件與上
      開另案係屬同一案件，故有重複起訴之情事云云，顯有所
      誤解，亦不足為憑。
（二）次按當事人主張有利於己之事實者，就其事實有舉證之責
      任，民事訴訟法第277條定有明文。本件上訴人固主張被
      上訴人未依約實際施作，且將大理石載回，而以詐欺、脅
      迫手段令上訴人簽立系爭協議書，並設定系爭抵押權，並
      詐騙上訴人簽發系爭本票云云，然此為被上訴人所堅決否
      認，則揆諸上開規定，自應由上訴人負舉證之責。查系爭
      本票、系爭協議書及依據系爭協議書而設定之系爭抵押權
      ，係屬真正為兩造所不爭執，上訴人雖另主張均係受被上
      訴人詐欺或脅迫而簽發、簽訂及設定，此一有利於上訴人
      之事實，為被上訴人所否認，上訴人復無法舉證證明之。
      此外，關於系爭協議書及系爭抵押權，上訴人曾主張係遭
      被上訴人詐欺、脅迫為由，對被上訴人另案提起上開確認
      抵押債權不存在之訴，惟嗣經審理結果，同認上訴人並無
      法舉證證明所稱遭被上訴人詐欺、脅迫乙事，亦經調閱前
      開另案卷宗查核無誤。基此，自難認上訴人此部分之主張
      ，係屬真正。又被上訴人所抗辯：上訴人欠伊舖設南陽路
      大理石工程之工程款債務，於完工驗收後，所開立之彰化
      銀行支票均未能兌現，另欠2萬元工程款也沒給付，上訴
      人遂分別於86年10月8日開立面額30萬元及86年12月5日開
      立面額17萬元、15萬元本票，共計62萬元換回未能兌現支
      票。嗣雙方於88年6月16日到神岡王正男代書事務所簽立
      系爭協議書，並依系爭協議書於88年9月16日辦理系爭抵
      押權設定登記，用以擔保所欠工程款之給付等情，上訴人
      亦不諱言上述支票換本票，進而簽立協議書，再據設定系
      爭抵押權之過程。而按報酬應於工作交付時給付之，無須
      交付者，應於工作完成時給付之，民法第505條定有明文
      ，是承攬人須俟工作完成，始取得報酬請求權。則本件倘
      被上訴人未依約施作南陽路工程且經驗收，上訴人焉須先
      開立上揭彰化銀行支票交予被上訴人，且於其後退票後，
      復於86年10月及同年12月間再簽立系爭本票交予被上訴人
      ，以換回遭退票之支票，並作為支付工程款項之用？甚於
      其後88年6月16日復與被上訴人簽立系爭協議書，並依該
      協議書辦理設定系爭抵押權予被上訴人？另觀系爭協議書
      第2項所載之內容，亦可知被上訴人僅係載回部分未施作
      之大理石建材，則衡情如被上訴人均未施工，其豈會僅將
      部分大理石建材運回之理？故上訴人另所稱：被上訴人就
      南陽路工程，並未依約實際施作云云，顯與上開事證不符
      ，亦不足採認。再觀系爭協議書上固載明：南陽路工程款
      項共計72萬元（大理石貨款及工資）等詞，然依被上訴人
      於本件及上開另案均自承實際施工之工程，僅達62萬元部
      分，基上所述，足認被上訴人所辯；其承包上訴人南陽路
      工程，總工程款為72萬元，且其嗣並依約施作部分工程款
      項，而上訴人係於部分工程陸續完工驗收後，始交付被上
      訴人上開2紙彰化銀行支票，並約定應收工程款2萬元，合
      計62萬元，復於支票退票後，上訴人始另簽發系爭本票交
      予被上訴人，以換回退票支票，並作為支付工程款之用等
      情，應堪認定。
（三）上訴人雖另稱：被上訴人並未承包吉德牙科診所之整修工
      程，伊曾以系爭支票支付南陽路工程之工程款，是系爭本
      票之票款，業已清償而消滅云云，並提出奇展大理石契約
      書及系爭支票等件為證，且聲請傳訊證人即吉德牙醫診所
      醫師乙○○（上訴人之子）及丁○○（上訴人之夫）到庭
      作證。而觀渠等雖均到庭證稱：85年間並沒有委託被上訴
      人至診所施作大理石鋪設工程，診所從來都沒有做過大理
      石鋪設工程，診所之地板是用石英磚及花崗石，並沒有用
      大理石云云。然證人戊○○則到庭另證稱：伊和丈夫胡國
      傳在85年間一起代理施工被上訴人在豐原市○○路663號
     （即吉德牙醫診所）之工程，該房子是舊式翻修，施工的
      地方是2樓地板花崗石鋪設等語在卷，經核其等所為之上
      開證述內容，顯有所出入。惟經比對奇展大理石契約書與
      系爭支票所載之金額，奇展大理石契約書上所載之金額分
      別為5萬8651元及10萬5900元，與系爭支票之金額無一相
      符，則上訴人就南陽路工程之工程款項是否業已支付？且
      由系爭支票款項加以清償？均有可疑。又觀系爭支票之發
      票日期係在86年1月15日至86年8月28日間，皆在前揭系爭
      本票開立之前，倘兩者為同一債務，何以金額不同？上訴
      人豈會於被上訴人已兌領該系爭支票後，再開立系爭本票
      交予被上訴人？更進而簽立系爭契約書並設定抵押權用以
      擔保？顯有悖常情。再參諸證人乙○○、丁○○分別係上
      訴人之子、夫，渠等誼屬至親，乙○○且為吉德牙科診所
      之醫師，丁○○並為其中系爭如附表1編號1所示本票之保
      證人，就該本票與上訴人須同負票款之責，渠等顯具有相
      當之利害關係，故其等所為上開證詞，亦不免有偏頗之虞
      ，且核與上開事證不符，自尚難遽信，而得採為有利於上
      訴人之認定，故本院認應以證人戊○○之前開證述內容，
      較足採認。是被上訴人所辯上開系爭支票係支付另件工程
      款乙節，自堪採信。此外，上訴人復無法提出其他確切事
      證，足以證明其前開所陳，則其上開所稱，亦不足採信。
（四）另按票據法第14條第1項所謂以惡意取得票據者，不得享
      有票據上之權利，係指從無權處分人之手，受讓票據，於
      受讓當時有惡意之情形而言，如從有正當處分權人之手，
      受讓票據，係出於惡意時，亦僅生票據法第13條但書所規
      定，票據債務人得以自己與發票人或執票人之前手間所存
      人的抗辯之事由對抗執票人而已，尚不生執票人不得享有
      票據上權利之問題（參最高法院67年台上字第1862號判例
      意旨）。查上訴人就其所稱上訴人取得系爭本票，係屬惡
      意取得已事，已為上訴人所否認，而上訴人復無法舉證證
      明上開情事，則其上開所稱，亦難採信。況系爭本票為上
      訴人所簽發，並直接交予被上訴人，既為上訴人所不爭執
      ，則上訴人就自己所簽發之本票即非無處分權，是縱被告
      取得系爭本票係出於惡意，揆諸上開判例意旨之說明，亦
      無票據法第14條第1項規定之適用，而謂被上訴人不得享
      有系爭本票之票據上權利。是上訴人此部分法律上之主張
      ，亦容有誤解，委無可取。
（五）末按執票人對本票發票人之權利，自到期日起算3年，3年
      間不行使者，因時效而消滅；又時效因請求而中斷者，若
      於請求後6個月內不起訴，視為不中斷，票據法第22條第1
      項規定、民法第130條分別定有明文。而此之所謂起訴，
      對於已取得執行名義之債務，係指同法第129條第2項第5
      款規定與起訴有同一效力之開始強制執行或聲請強制執行
      而言。且聲請強制執行雖可發生中斷時效之效力，惟於該
      強制執行事件終結時，中斷之時效應重行起算，而執行法
      院依強制執行法第27條規定，於債務人無財產可供執行，
      或雖有財產經強制執行後所得數額仍不足清償債務時，發
      給債權人債權憑證，亦為執行程序終結之原因之一，其因
      開始執行而中斷之時效，即應由此重行起算。且本票執票
      人依票據法第123條規定，聲請法院裁定許可對發票人強
      制執行，係屬非訟事件，此項裁定並無確定實體上法律關
      係存否之實質確定力，執票人之請求權消滅時效期間，無
      從因取得此項裁定，而依民法第137條第3項之規定延長為
      5年（參最高法院57年度台抗字第76號判例、83年台上字
      第2675號判決意旨）。查被上訴人就系爭本票分別於87
      年間向本院聲請本票裁定強制執行，經以87年度票字第10
      16號、87年度票字第5952號、87年度票字第17621號裁定
      准許強制執行，再於同年11月5日、11月6日及88年6月4日
      核發確定證明在案；被上訴人並於87年12月2日對如附表1
      所示系爭編號1、2本票聲請強制執行（87年度執字第2306
      6號），其後並經本院於88年3月4日核發債權憑證；嗣於
      93年間再以該債權憑證及87年度票字第5952號、第17621
      號裁定，就如附表1所示系爭3紙本票票款債權聲請強制執
      行（93年度執字第22516號），並經本院於94年3月24日退
      還相關執行名義資料；後再以87年度執字第23066號債權
      憑證、87年度票字第17621號本票裁定，分別於97年9月9
      日（97年度執字第74600號）、98年2月13日（98年度執字
      第11149號）就系爭本票聲請強制執行，並經本院分別於
      97年9月17日、98年2月19日核發債權憑證等情，業經調閱
      前開本票裁定及部分執行卷宗查核屬實，且有被上訴人提
      出之本院執行處通知函文可參。準此，被上訴人前以本院
      87年度執字第23066號對上訴人聲請強制執行，雖可發生
      中斷時效之效力，然上訴人無財產可供執行，執行法院已
      於88年3月4日依強制執行法第27條規定發給被上訴人債權
      憑證，其因開始執行而中斷之時效即應由此重行起算3年
      ，則被上訴人就如附表1所示系爭編號1、2號本票債權時
      效重行起算而屆滿3年（91年3月間）後，始遲於93年間重
      新向本院提出93年度執字第22516號之強制執行聲請，已
      無從再發生中斷時效之效力；另被上訴人就如附表1所示
      系爭編號3之系爭本票，亦經過3年後，始遲於93年間向本
      院聲請強制執行。則揆諸上開規定、判例及判決意旨之說
      明，系爭本票之票據債權均應罹於3年之時效至明。故上
      訴人以此為由主張系爭本票請求權已罹於時效，即非無據
      。惟按民法第144條第1項規定「時效完成後，債務人得
      拒絕給付」，係採抗辯權發生主義，即消滅時效完成後，
      權利本身不消滅，其請求權亦不消滅，僅使債務人取得拒
      絕給付抗辯權而已。債務人一旦行使此項消滅時效抗辯權
      ，債權的請求力雖因而減損，難以訴之方法強制實現，惟
      此種債權仍得受清償。故此種罹於消滅時效的債權，係屬
      所謂不完全債權，亦即債權人請求力雖因債務人之抗辯權
      而減弱，但仍具有可履行性，其受領給付的權能，並不因
      此而受影響。故本票之權利如已罹於前開消滅時效期間，
      發票人僅得於執票人行使權利時予以抗辯，不得請求確認
      本票權利不存在（參最高法院75年度台上字第1652號判決
      意旨）。查系爭本票債權均罹於3年請求權時效，雖已如
      上述，然依前揭判決意旨說明，上訴人尚不得據此請求確
      認系爭本票債權不存在，是其前開主張，亦屬無據。
六、綜上所述，上訴人既無法舉證證明其確有遭被上訴人詐欺而
    簽發系爭本票，且系爭本票債權業因清償而消滅，及被上訴
    人取得系爭本票有該當票據法第14條第1項所定惡意取得之
    情事，依舉證責任分配之原則，自應受不利之認定；另系爭
    本票債權亦不因罹於請求權消滅時效而不存在，同如上述。
    則上訴人就系爭本票自尚難免除其發票人之票據責任。從而
    ，上訴人訴請確認被上訴人持有其簽發系爭本票之票據債權
    不存在，為無理由，應予駁回。原審為上訴人敗訴判決，雖
    與本院所持理由不同，惟結論並無二致，故仍應予以維持。
    上訴意旨指摘原判決不當，聲明廢棄改判，為無理由，應予
    駁回。
七、本件事證已臻明確，兩造其餘攻擊防禦方法，核與判決結果
    不生影響，爰不逐一論述。
八、據上論結，本件上訴為無理由，依民事訴訟法第436條之1第
    3項、第449條第2項、第78條判決如主文。
中    華    民    國    98    年    8    月    10    日
                  民事第四庭    審判長法  官 王  銘
                                      法  官 王鏗普
                                      法  官 黃文進
以上正本係照原本作成。
本件不得上訴。
中    華    民    國    98    年    8    月    10    日
                                      書記官
附表1：
┌───┬──────┬──────┬────┬────┐
│ 編號 │  發票日    │到期日      │票面金額│本票號碼│
├───┼──────┼──────┼────┼────┤
│  1   │86年10月8日 │86年12月31日│ 30萬元 │278948  │                    │        │
├───┼──────┼──────┼────┼────┤
│  2   │86年12月5日 │87年2月29日 │ 15萬元 │089854  │                   │        │        │
├───┼──────┼──────┼────┼────┤
│  3   │86年12月5日 │87年5月1日  │ 17萬元 │089856  │
└───┴──────┴──────┴────┴────┘
附表2：
┌───┬──────┬──────┬──────┐
│ 編號 │發票日      │票面金額    │支票號碼    │
├───┼──────┼──────┼──────┤
│  1   │86年1月15日 │17萬元      │TC0000000   │
├───┼──────┼──────┼──────┤
│  2   │86年2月28日 │5萬8500元   │TC0000000   │
├───┼──────┼──────┼──────┤
│  3   │86年2月28日 │20萬元      │TC0000000   │
├───┼──────┼──────┼──────┤
│  4   │86年4月 5日 │15萬4000元  │TC0000000   │
├───┼──────┼──────┼──────┤
│  5   │86年5月12日 │10萬5000元  │TC0000000   │
└───┴──────┴──────┴──────┘


司法院資訊處製作；財團法人民間司法改革基金會備份。
